臺灣高等法院臺南分院刑事判決　九十六年度上訴字第三九號
上訴人
即被告　甲○○
上列上訴人因違反毒品危害防制條例案件，不服臺灣嘉義地方法
院九十五年度訴緝字第二六號中華民國九十五年十二月六日第一
審判決（起訴案號：臺灣嘉義地方法院檢察署九十五年度毒偵字
第四一號），提起上訴，本院判決如下：
    主    文
上訴駁回。
    事    實
一、甲○○前因違反肅清煙毒條例案件，經臺灣嘉義地方法院判
    處有期徒刑二年，緩刑五年確定，復因違反肅清煙毒條例等
    案件，經臺灣臺南地方法院判處應執行有期徒刑二年二月確
    定，上開緩刑經撤銷，數罪接續執行，於民國（下同）八十
    八年八月十八日假釋，並於九十年七月二十一日假釋期滿，
    所餘刑期內未經撤銷假釋，其未執行之刑，以已執行論。又
    因施用毒品案件，經臺灣臺南地方法院九十年度毒聲字第一
    九七二號裁定送觀察勒戒後，認有繼續施用毒品之傾向，再
    以九十一年度毒聲字第八０五號裁定令入戒治處所施以強制
    戒治一年，嗣經該院九十一年度毒聲字第二一五七號裁定停
    止強制戒治，所餘期間付保護管束，於九十二年一月十六日
    出監，於九十二年五月十七日保護管束期滿，未經撤銷，視
    為強制戒治期滿，經檢察官以九十二年度戒毒偵字第一一四
    號為不起訴處分確定。詎不知悔改，於強制戒治執行完畢釋
    放後五年內，基於施用第一級毒品海洛因、第二級毒品甲基
    安非他命之概括犯意，自九十四年十月中旬起至九十五年一
    月一日止，連續在嘉義市○區○○路四一六號十一樓十室住
    處，以將海洛因置入香菸內點燃吸食，及將甲基安非他命置
    入玻璃球內加熱燒烤吸食煙霧之方式，平均每二、三日即各
    施用第一級毒品海洛因、第二級毒品甲基安非他命一次。嗣
    於九十五年一月一日二十二時許，為警在上開住處搜索查獲
    ，並扣得其所有供施用毒品所用之海洛因十包及其友人所有
    而供其施用甲基安非他命所用之甲基安非他命一包、玻璃球
    吸食器一組，並於同日二十三時三十分許，經警採尿送驗，
    呈嗎啡及甲基安非他命陽性反應。
二、案經嘉義市警察局第一分局報請臺灣嘉義地方法院檢察署檢
    察官偵查起訴。
    理    由
一、上開犯罪事實，迭據上訴人即被告甲○○於原審及本院審理
    時坦承不諱，且於案發時經警採尿送驗結果，呈嗎啡及安非
    他命陽性反應，有高雄市立凱旋醫院濫用藥物成品尿液檢驗
    報告、尿液送驗姓名對照表各一份在卷足憑，又扣案疑似海
    洛因之白粉十包、疑似甲基安非他命之白粉一包，經送鑑定
    結果分別含有海洛因、甲基安非他命成分（海洛因驗餘淨重
    十七點六六公克、甲基安非他命驗餘淨重零點一二０六公克
    ），有法務部調查局九十五年三月十三日調科壹字第一八０
    ００二二００號鑑定通知書、憲兵司令部刑事鑑識中心九十
    五年四月十八日（95）安鑑字第００六三一號鑑驗通知書在
    卷足憑，復有被告供施用毒品所用之第一級毒品海洛因十包
    、甲基安非他命一包、玻璃球吸食器一組扣案可資佐證，足
    認被告之自白與事實相符。按觀察、勒戒或強制戒治執行完
　　畢釋放後，五年內再犯第十條之罪者，檢察官應依法追訴，
　　毒品危害防制條例第二十三條第二項明文規定。被告前因施
　  用毒品案件，經臺灣臺南地方法院九十年度毒聲字第一九七
    二號裁定送觀察勒戒後，認有繼續施用毒品之傾向，再以九
    十一年度毒聲字第八０五號裁定令入戒治處所施以強制戒治
    一年，嗣經該院九十一年度毒聲字第二一五七號裁定停止強
    制戒治，所餘期間付保護管束，於九十二年一月十六日出監
    ，於九十二年五月十七日保護管束期滿，未經撤銷，視為強
    制戒治期滿，經檢察官以九十二年度戒毒偵字第一一四號為
    不起訴處分確定，有臺灣高等法院被告全國前案紀錄表在卷
    可參。被告於強制戒治執行完畢釋放後，五年內再犯本件施
    用第一級毒品及第二級毒品犯行，自應依法訴追，本件事證
    明確，被告施用毒品犯行堪以認定。
二、查海洛因、安非他命為毒品危害防制條例第二條第二項第一
    、二款規定之第一級毒品、第二級毒品。核被告所為，係犯
　　毒品危害防制條例第十條第一項之施用第一級毒品罪及同條
 　 第二項之施用第二級毒品罪。被告持有第一級毒品海洛因及
    第二級毒品安非他命進而施用之，其持有之低度行為應為施
    用之高度行為所吸收，均不另論罪。被告行為後，刑法於九
    十四年一月七日修正，自九十五年7月1日施行，刪除第五十
    六條連續犯規定，則前開數行為，因係屬侵害數個個別不同
    之法益，自應以數個獨立罪論處，併合處罰後合併定其應執
    行刑。比較新舊刑法適用之結果，均以修正前之舊刑法規定
    較有利於被告，依新刑法第二條第一項前段規定，應適用修
    正前之舊刑法規定。被告先後多次施用第一級毒品、施用第
    二級毒品犯行，分別時間緊接，犯罪構成要件相同，顯係基
    於概括犯意反覆為之，應依修正前刑法第五十六條連續犯規
    定，應各論以施用第一級毒品罪、施用第二級毒品罪一罪，
    並加重其刑。被告所犯上開二罪間，犯意各別，罪名互異，
    應予分論併罰。被告前因違反肅清煙毒條例案件，經原審判
    處有期徒刑二年，緩刑五年確定，又因違反肅清煙毒條例等
    案件，經臺灣臺南地方法院判處應執行有期徒刑二年二月確
    定，而上開緩刑嗣經撤銷，上開數罪接續執行，於八十八年
    八月十八日假釋，於九十年七月二十一日假釋期滿，有臺灣
    高等法院被告全國前案紀錄表在卷可參，於五年以內故意犯
    本件有期徒刑以上之罪，不論依修正前之刑法第四十七條，
    或修正後之刑法第四十七條第一項之規定，均構成累犯，對
    被告而言並無有利或不利之情形，自不生新舊法比較之問題
    ，應依修正前刑法第四十七條，論以累犯，並遞加重其刑。
    原審審酌被告前因施用毒品犯行，經強制戒治執行完畢，仍
    不思戒除施用毒品之惡習，猶故態復萌，再次施用毒品，惟
    施用毒品係自戕行為，未危害他人，所生損害不大，暨施用
    毒品之手段、次數，及犯後坦承犯行態度良好等一切情狀，
    適用毒品危害防制條例第十條第一項、第二項、第二十三條
　　第二項、第十八條第一項前段、刑法第十一條前段、第二條
　  第一項前段、第五十六條（修正前）、第四十七條（修正前
    ）、第五十一條第五款（修正前）、第三十八條第一項第二
    款，各量處施用第一級毒品罪有期徒刑拾月、施用第二級毒
    品罪有期徒刑伍月。並比較刑法第五十一條第五款關於有期
    徒刑定其應執行之刑法修正前後之規定，修正後刑法並非較
    有利於被告，依刑法第二條第一項前段之規定，仍應依修正
    前刑法定其應執行之刑為有期徒刑壹年。扣案之海洛因十包
    （海洛因驗餘淨重十七點六六公克）；扣案之甲基安非他命
    一包（甲基安非他命驗餘淨重零點一二零六公克），分屬毒
    品危害防制條例所稱之第一級毒品、第二級毒品，依毒品危
    害防制條例第十八條第一項前段之規定，宣告沒收銷燬之。
    扣案之前開海洛因毒品外包裝袋十個，係被告所有供犯罪所
    用，業據被告於本院審理時供承在卷，依刑法第三十八條第
    一項第二款規定宣告沒收。至扣案之注射針筒二支係被告所
    有，惟非供本件犯罪所用之物；扣案之甲基安非他命外包裝
    袋一個、玻璃球吸食器一組，雖係被告供施用甲基安非他命
    所用之物，惟係被告友人所有，均據被告於原審審理時供述
    在卷，不併予諭知沒收。本院經核原判決認事用法，均無不
    合，量刑亦屬妥適。被告上訴意旨，以經參加臺灣臺南地方
    法院檢察署緩起訴毒品病犯減害試辦計劃為由，指摘原判決
    量刑過重，請求從輕量刑，則因被告提出毒品減害計劃乃其
    事後戒毒之行為，業經原判決審酌其犯後坦承犯行態度，是
    並不影響原判決之量刑，其上訴仍為無理由，應予駁回。
四、據上論斷，應依刑事訴訟法第三百六十八條，判決如主文。
本案經檢察官徐松奎到庭執行職務。
中　　華　　民　　國　　96　　年　　1     月　　31  　日
            刑事第一庭審判長法官　黃　崑　宗
                            法官　王　明　宏
                            法官　蔡　長　林
以上正本證明與原本無異。
施用第一級毒品罪部分，如不服本判決，應於收受本判決後十日
內向本院提出上訴書狀。其未敘述上訴理由者並得於提起上訴後
十日內向本院補提理由書狀（均須按他造當事人之人數附繕本）
「切勿逕送上級法院」。
施用第二級毒品罪部分，不得上訴。
　　　　　　　　　　　　　書記官　李　培　薇
中　　華　　民　　國　　96　　年　　2     月　　 1  　日
附錄本案論罪科刑法條全文：
毒品危害防制條例第十條：
　施用第一級毒品者，處六月以上五年以下有期徒刑。
　施用第二級毒品者，處三年以下有期徒刑。
